【裁判字號】    99,上訴,1796
【裁判日期】    990818
【裁判案由】    毒品危害防制條例
【裁判全文】
臺灣高等法院刑事判決                99年度上訴字第1796號
上  訴  人
即  被  告  乙○○
上列上訴人因毒品危害防制條例案件，不服臺灣臺北地方法院99
年度訴字第303 號，中華民國99年4 月16日第一審判決（起訴案
號：臺灣臺北地方法院檢察署99年度毒偵字第36號），提起上訴
，本院判決如下：
    主  文
上訴駁回。
    事  實
一、(一)乙○○前因施用第一級毒品海洛因案件，經送強制戒治，
      經評定無繼續戒治之必要，而裁定停止戒治，所餘戒治期
      間付保護管束，於民國93年2 月29日保護管束期間期滿，
      再經臺灣臺北地方法院檢察署檢察官於93年5 月5 日以93
      年度戒毒偵字第60號為不起訴處分。復因施用毒品案件，
      經臺灣臺北地方法院於96年4 月23日以95年度訴字第1764
      號判決判處有期徒刑7 月（經減刑為有期徒刑3 月又15日
      ）確定，於97年1 月21日縮短刑期執行完畢（於本件構成
      累犯）。
    (二)詎仍不知悔改，復基於施用第一級毒品海洛因（下稱海洛
      因）之犯意，於98年12月9 日晚上，在臺北市中山區○○
      ○路○ 段42巷5 號，以將海洛因摻入香菸點燃吸食之方式
      ，施用海洛因1 次。
    (三)嗣警於98年12月10日上午10時許，在其位於臺北市○○○
      路○ 段45巷5 號住處查獲，並扣得海洛因1 包（淨重0.01
      90公克，取樣0.0032公克鑑析用罄，驗餘淨重0.0158 公
      克）。
二、案經臺北市政府警察局中正第一分局報告臺灣臺北地方法院
    檢察署檢察官偵查起訴。
    理  由
壹、證據能力：
    本案以下所引用之卷證資料（包含人證與文書證據、物證等
    ），並無證據證明係公務員違背法定程序所取得，又被告以
    外之人於審判外之陳述，經核並無非出於自由意願而為陳述
    或遭違法取證及顯有不可信之情況，再卷內之文書證據，亦
    無刑事訴訟法第159 條之4 之顯有不可信之情況與不得作為
    證據之情形，且公訴人及被告迄本院言詞辯論終結前均未聲
    明異議，被告並明確表示對於本案全部證據方法之證據能力
    均沒有意見等語（見本院99年7 月8 日準備程序筆錄），依
    刑事訴訟法第159 條至159 條之5 之規定，均有證據能力，
    合先敘明。
貳、實體方面：
一、認定犯罪事實所憑之證據及理由：
    訊據被告乙○○固坦承於上開時地施用摻有海洛因之香菸之
    事實，惟矢口否認有何施用第一級毒品之犯意，辯稱：友人
    甲○○因與其有仇，才於98年12月9 日晚上，在臺北市中山
    區○○○路○ 段42巷5 號住處，將海洛因摻入香菸後給其吸
    食，其當時並不知道該香菸內摻有海洛因云云。惟查：
  (一)被告如何於98年12月9 日晚上在在臺北市中山區○○○路○
    段42巷5 號，以將海洛因摻入香菸內點燃吸食之方式，施用
    海洛因之事實，業據被告在原審及本院審理時坦承不諱。再
    其尿液經檢驗後，呈現「嗎啡、可待因陽性」反應，含有海
    洛因施用後之代謝物，此有臺北市政府警察局偵辦毒品案件
    尿液檢體委驗單1 份、臺灣尖端先進生技醫藥股份有限公司
    99年1 月4 日濫用藥物檢驗報告1 紙附卷可稽（見偵查卷第
    40、41頁），又扣案白色粉末1 袋經送鑑定後，含有海洛因
    之成分（驗餘淨重0.0158公克，原淨重0.0190公克－取樣
    0.0032公克＝0.0158公克），此有交通部民用航空局航空醫
    務中心98年12月18日航藥鑑字第0986475 號毒品鑑定書1 紙
    在卷足憑（見偵卷第43頁），可以認定。
  (二)被告雖辯稱：友人甲○○因與其有仇，才將海洛因摻入香菸
    後給其吸食，甲○○並未告知香菸內摻有海洛因，其係因不
    知情而施用摻有海洛因之香菸，云云。然查：
  1.被告前於98年12月10日警詢時供稱：最後1 次是在96年施用
    海洛因（見偵查卷第7 頁）；於98年12月10日檢察官訊問時
    供稱：最近都沒有施用海洛因，2 年前從宜蘭監獄出監後即
    未再施用等語（見偵查卷第32頁），是均否認其於查獲前曾
    經施用海洛因乙節。惟其於原審99年3 月15日準備程序及99
    年3 月26日審理時，則改稱係喝酒時朋友拿香菸給其吸食，
    不知道朋友的名字，也不知道香菸中摻有海洛因等語（見原
    審卷第24頁背面、第30頁背面）。
  2.被告在於上訴書狀、本院99年7 月8 日準備程序雖供稱前開
    提供摻有海洛因香菸給其吸食之朋友姓名為甲○○，本院據
    此提訊目前在監之甲○○到庭作證，經被告當庭指認確定前
    揭本院提訊之甲○○即是其所供稱於於98年12月9 日晚上，
    在臺北市中山區○○○路○ 段42巷5 號，提供摻有海洛因香
    菸給其吸食之朋友；惟證人甲○○在本院具結證稱略以：其
    並未於98年12月9 日晚上，到臺北市中山區○○○路○ 段42
    巷5 號找被告，其於98年12月間絕未到過上址，其是曾於98
    年8 月間去過上址一、二次，但之後就沒有再去了，故其根
    本不可能於於98年12月9 日晚上，在臺北市中山區○○○路
    ○ 段42巷5 號處，提供摻有海洛因之香菸給被告等語（見本
    院99年8 月4 日審判筆錄）。足徵證人甲○○並未於98年12
    月9 日晚上，到臺北市中山區○○○路○ 段42巷5 號處找被
    告，更未於上開時地提供摻有海洛因之香菸給被告之情。況
    海洛因為第一級毒品，無論吸食、轉讓或販賣均規定相當之
    刑度，且因係違禁物，在黑市裡往往需要花費相當價格始能
    取得，是其所述友人提供摻有高價海洛因之香菸，只為了陷
    害先前就有吸食海洛因經驗的被告，實在匪夷所思。此外，
    觀諸被告前案紀錄，其於86年、87年間，即因肅清煙毒條例
    案件經判決確定，於92年間因施用海洛因而送強制戒治，再
    於95年間因施用海洛因經判刑，此有臺灣高等法院被告前案
    紀錄表1 件在卷足憑，由此可見，被告前已有數次施用海洛
    因之經驗，應該相當清楚吸食海洛因後之效力及感覺，是其
    所述施用摻有海洛因之香菸卻毫不知情乙情，實在難以想像
    ，亦與常情不合。從而，被告前開辯解，顯係畏罪卸責之詞
    ，不足採信。
  3.何況，警方在被告上址臺北市中山區○○○路○ 段42巷5 號
    住處客廳之床墊下，復扣得1 包海洛因，已如前述，如果被
    告已長久沒有施用海洛因，何以會在其住處隱密之處，扣到
    與其施用毒品種類相合之海洛因等情益明。
  (三)綜上所述，本案事證明確，被告本件明知為海洛因而仍予施
    用之犯行，堪以認定，應依法論科。
二、論罪理由：
    按海洛因係屬毒品危害防制條例第2 條第2 項第1 款所規定
    之第一級毒品。核被告所為，係犯毒品危害防制條例第10條
    第1 項之施用第一級毒品罪。其持有第一級毒品進而施用，
    持有之低度行為為施用之高度行為所吸收，不另論罪。查被
    告前因施用毒品案件，經本院於96年4 月23日以95年度訴字
    第1764號判決判處有期徒刑7 月（經減刑為有期徒刑3 月又
    15日）確定，於97年1 月21日縮短刑期執行完畢，有臺灣高
    等法院被告前案紀錄表1 件附卷可稽，其於前開有期徒刑執
    行完畢後5 年內，故意再犯本件有期徒刑以上之罪，為累犯
    ，應依刑法第47條第1 項之規定，加重其刑。
三、維持原判決及駁回上訴之理由：
  (一)原審以被告所為施用第一毒品之犯行事證明確，適用毒品危
    害防制條例第10條第1 項、第18條第1 項前段，刑法第11條
    前段、第47條第1 項、第38條第1 項第2 款之規定，併審酌
    被告有構成累犯之前科已如前述，其前經強制戒治後，仍不
    知戒絕毒品，復一再耽溺於戕身之物，又其犯後矢口否認，
    不知悔改，態度不佳等犯罪之動機、目的、手段及所生之危
    險或損害等一切情狀，量處有期徒刑10月。另說明扣案之海
    洛因（驗餘淨重0.0158公克，原淨重0.0190公克－取樣0.00
    32公克＝0.0158公克）為第一級毒品，且於被告住處客廳床
    墊下扣得，其雖否認為其所有，惟扣得地點為其生活上密切
    使用之處所，應係其持有無疑，應予沒收銷燬；上開海洛因
    之包裝袋1 個，為被告所有且供包裝海洛因以施用之物，亦
    應依法沒收；至其住處庭院扣得之針筒2 支，業經被告否認
    為其所有，且與其所述摻入香菸內點燃施用海洛因之方式不
    相符合，難認即係其所有，因而不得沒收。經核認事用法均
    無違誤，量刑亦屬妥適。
  (二)被告上訴意旨略以：其友人甲○○因與其有仇，才於98年12
    月9 日晚上，在臺北市中山區○○○路○ 段42巷5 號處，將
    海洛因摻入香菸後給其吸食，其當時並不知道該香菸內摻有
    海洛因；且原審量刑過重，請從輕量刑云云。惟查，甲○○
    並未於98年12月9 日晚上，到臺北市中山區○○○路○ 段42
    巷5 號處找被告，更未於上開時地提供摻有海洛因之香菸給
    被告之情，被告係自行施用海洛因，且被告在施用海洛因時
    並非如其所辯其不知道所施用之物有海洛因等情，業經本院
    詳論如前，故被告前開辯稱係甲○○故意要陷害其云云，並
    不足取。再刑之量定，為求個案裁判之妥當性，法律賦予法
    院裁量之權，量刑輕重，屬為裁判之法院得依職權自由裁量
    之事項，苟其量刑已以行為人之責任為基礎，並斟酌刑法第
    57條各款所列情狀，在法定刑度內，酌量科刑，如無偏執一
    端，致明顯失出失入情形，上級審法院即不得單就量刑部分
    遽指為不當或違法，原審關於被告科刑之部分，業已以被告
    之責任為基礎，並審酌被告有構成累犯之前科已如前述，其
    前經強制戒治後，仍不知戒絕毒品，復一再耽溺於戕身之物
    ，又其犯後矢口否認，不知悔改，態度不佳等犯罪之動機、
    目的、手段及所生之危險或損害等一切情狀，量處有期徒刑
    10月等情，並未逾法定刑度，經核亦無違誤，此均不能任意
    指摘為違法。從而，被告主張原審量刑過重，亦不足取。是
    被告之上訴為無理由，應予駁回。
據上論斷，應依刑事訴訟法第368 條，判決如主文。
本案經檢察官羅建勛到庭執行職務。
中    華    民    國    99    年    8     月    18    日
                  刑事第二十庭審判長法  官  楊貴雄
                                    法  官  林銓正
                                    法  官  許必奇
以上正本證明與原本無異。
如不服本判決，應於收受送達後10日內向本院提出上訴書狀，其
未敘述上訴之理由者並得於提起上訴後10日內向本院補提理由書
（均須按他造當事人之人數附繕本）「切勿逕送上級法院」。
                                    書記官  高郁婷
中    華    民    國    99    年    8     月    18    日
附錄：本案論罪科刑法條全文：
毒品危害防制條例第10條第1 項：
施用第一級毒品者，處 6 月以上 5 年以下有期徒刑。

司法院資訊處製作；財團法人民間司法改革基金會備份。
